臺灣屏東地方法院刑事判決　　　　　　　 96年度訴字第681號
公　訴　人　台灣屏東地方法院檢察署檢察官
被　　　告　甲○○
　　　　　　　　　　（
上列被告因違反毒品危害防制條例等案件，經檢察官提起公訴（
96年度偵字第4031、1104、1124號），被告於準備程序中就被訴
事實為有罪之陳述，經本院合議庭裁定改以簡式審判程序審理，
判決如下：
    主  文
甲○○施用第一級毒品，累犯，處有期徒刑壹年肆月。又施用第
二級毒品，累犯，處有期徒刑壹年；扣案之甲基安非他命壹包（
驗前淨重拾壹點零公克，驗後淨重拾壹點零貳捌公克）及吸食
器貳組均沒收銷燬之。又共同攜帶兇器毀壞安全設備竊盜，累犯
，處有期徒刑拾月；扣案之Ｔ字型扳手、活動扳手各壹支及螺絲
起子支均沒收。又攜帶兇器毀壞門扇竊盜，累犯，處有期徒刑
拾月，扣案之螺絲起子壹支沒收。應執行有期徒刑年拾月；扣
案之甲基安非他命壹包（驗前淨重拾壹點零公克，驗後淨重拾
壹點零貳捌公克）及吸食器貳組均沒收銷燬之；扣案之Ｔ字型扳
手、活動扳手各壹支及螺絲起子支均沒收。
    事  實
一、甲○○前於(1)民國85年間因犯竊盜案件，經本院以85年度少
    易字第17號判決有期徒刑9 月，緩刑3 年確定，嗣於87年間
    經撤銷緩刑；(2)又於87年間因違反毒品危害防制條例案件，
    經本院以87年度訴字第632 號判決判處有期徒刑5 年6 月確
    定；於88年1 月6 日入監接續執行上開(1)(2)之罪，於91年11
    月6 日因縮短刑期假釋出監（殘刑1 年10月9 日），並付保
    護管束，嗣於92年間經撤銷保護管束；(3)再於92年間因施用
    毒品，經臺灣高雄地方法院以93年度簡字第768 號判決判處
    有期徒刑6 月確定；(4)復於93年間因誣告案件，經本院以93
    年度簡字第338 號判決判處有期徒刑2 月確定；甲○○於92
    年11月23日入監服刑上開殘刑及接續執行上開(3)(4)之罪，嗣
    於95年4 月27日因縮刑期滿執行完畢出監。
二、甲○○前於92年間因施用毒品案件，經本院以92年度聲字第
    664 號裁定送觀察勒戒，因認無繼續施用毒品傾向，而於92
    年6 月2 日經臺灣屏東地方法院檢察署檢察官以92年度毒偵
    字第890 號為不起訴處分確定，並於同日釋放出所。詎仍不
    知悔改，於觀察勒戒執行完畢釋放後5 年內，基於施用第一
    級毒品海洛因之犯意，自96年5 月13日起至同年6 月20日16
    時許為警查獲前之某時止，在其位於屏東縣新園鄉○○村○
    ○路71巷40號之住處房間內及新園鄉之友人住處內等地，以
    每日1 次之頻率，以海洛因摻入香菸內點燃吸食煙霧之方式
    施用第一級毒品海洛因多次；又基於施用第二級毒品甲基安
    非他命之犯意，自96年4 月16日起至同年6 月20日16時許為
    警查獲前之某時止，在上開地點，以每1 至2 小時1 次之頻
    率，置入吸食器內點火燒烤之方式施用第二級毒品甲基安非
    他命多次。
三、又甲○○分別基於與真實姓名不詳綽號「黑馬仔」之成年男
    子共同不法所有之犯意聯絡及基於自己不法所有之犯意，而
    為下列之竊盜行為：（一）於96年6 月7 日16時30分許，將
    其所有於客觀上足供兇器使用之Ｔ型扳手、活動扳手各1 支
    、螺絲起子3 支及向不詳之友人借得之油壓剪1 支置於其騎
    乘之機車置物箱內，與綽號「黑馬仔」之成年男子騎乘機車
    共同前往林洪美珍位於屏東縣新園鄉○○村○○路71巷1 號
    之住處旁，綽號「黑馬仔」之人在場負責把風，而甲○○於
    觀察環境後，取出上開油壓剪，至2 樓以油壓剪破壞為安全
    設備之落地窗方式以侵入林洪美珍之住宅內，竊取林洪美珍
    所有之黃金項鍊3 條、黃金手鍊5 條、黃金戒指3 只、香皂
    10 塊 及毛巾1 條【其中香皂7 塊及毛巾1 條均由被害人領
    回，總計竊得財物價值約新臺幣（下同）230,200 元】。得
    手後，兩人將上開飾品變賣求現，供渠等花用殆盡。（二）
    再於96年6 月20日15時20分許，單獨持己所有客觀上足供兇
    器使用之上開螺絲起子1 支，破壞其住處隔壁之黃琬媛位於
    屏東縣新園鄉○○鄉○○路71巷42號之住處門鎖，以侵入黃
    琬媛之住處內，竊取黃琬媛所有之現金62,160元、黃金項鍊
    3 條、黃金手錶1 只、手錶8 只、手機1 支、珍珠手鍊1 條
    、白金項鍊1 條、天珠項鍊1 條、白金戒指3 只、MP3 及相
    機各1 台、黃琬媛之護照1 本及銀行存摺3 本（均由被害人
    領回，總計竊得財物價值約262,660 元）。得手後，旋即離
    開現場。
四、嗣分別於(1)96年5 月26日23時30分許，在高雄市○○區○○
    路與南華路口處為警查獲，並扣得甲○○所有之吸食器1 組
    ；(2)96年6 月20日16時許，在屏東縣新園鄉○○村○○路54
    之3 號前，因其行跡可疑為警查獲，並扣得甲基安非他命1
    包（驗前淨重11.03 公克，驗後淨重11.028公克）、其所有
    之吸食器1 組、上開黃琬媛所失竊之財物、其所有之Ｔ字型
    扳手、活動扳手各1 支、螺絲起子3 支及向友人借得之油壓
    剪1支，始悉上情。
五、案經高雄市政府警察局保安大隊報告臺灣高雄地方法院檢察
    署檢察官呈請臺灣高等法院高雄分院檢察署檢察長核轉臺灣
    屏東地方法院檢察署及告訴人林洪美珍、黃琬媛訴由屏東縣
    警察局屏東分局報告臺灣屏東地方法院檢察署檢察官偵查起
    訴。
    理  由
一、本案被告甲○○所犯為死刑、無刑徒刑或最輕本刑為3 年以
    上有期徒刑以外之罪，其於準備程序中就被訴事實為有罪之
    陳述，經法官告知簡式審判程序之旨，並聽取公訴人之意見
    後，依刑事訴訟法第273 條之1 第1 項規定，裁定由受命法
    官獨任進行簡式審判程序，合先敘明。
二、上開施用毒品之事實，業據被告甲○○於警詢、偵訊及本院
    審理時均坦承不諱，且被告為警查獲時採尿送驗結果，呈嗎
    啡（即海洛因水解後之反應）及甲基安非他命之陽性反應，
    有高雄市立凱旋醫院96年5 月28日濫用藥物尿液檢驗報告及
    正修科技大學超微量研究科技中心96年7 月26日R00-0000-0
    00號檢驗報告各1 紙在卷可證（見本院卷第43頁及第53頁）
    ，並有扣案之吸食器2 組及白色晶體1 包（驗前淨重11.03
    公克，驗後淨重11.028公克）在卷可稽；上述之白色晶體1
    包，經本院送請高雄醫學大學附設中和紀念醫院檢驗，結果
    含第二級毒品甲基安非他命成分，此有該院96年7 月19日
    0000-000號檢驗報告1 紙在卷可按（見本院卷第46頁）。上
    述鑑驗結果，均係檢驗機關本於專業知識及以精密儀器或科
    學檢驗方法所得之結論，自可憑信，足見被告自白與事實相
    符，堪以採信。又被告前於92年間因施用毒品案件，經本院
    以92年度聲字第664 號裁定送觀察勒戒，因認無繼續施用毒
    品傾向，而於92年6 月2 日經臺灣屏東地方法院檢察署檢察
    官以92年度毒偵字第890 號為不起訴處分確定，有臺灣屏東
    地方法院檢察署刑案資料查註紀錄表及臺灣高等法院被告前
    案紀錄表各1 份在卷可參。從而，本件事證已臻明確，被告
    經觀察勒戒執行完畢釋放後，5 年內再犯本件施用第一級毒
    品海洛因及第二級毒品甲基安非他命之犯行，堪以認定。
三、上開竊盜之事實，業據被告甲○○於警詢、偵訊及本院審理
    時均坦承不諱，核與證人即被害人林洪美珍、黃琬媛於警詢
    中之指述相符，復有扣案之Ｔ字型扳手、活動扳手、油壓剪
    各1 支、螺絲起子3 支及查獲警局製作之搜索扣押筆錄、扣
    押物品目錄表、贓物認領保管單及照片12幀在卷可按，核與
    被告自白相符，是被告所犯2 次竊盜及侵入住居等犯行明確
    ，堪以認定。
四、論罪科刑
（一）被告施用毒品行為：
    1.施用毒品行為為集合犯：
    (1)依最高法院86年臺上字第3295號判例意旨，數行為於同時
      同地或密切接近之時地實施，侵害同一之法益，各行為之
      獨立性極為薄弱，依一般社會健全觀念，在時間差距上，
      難以強行分開，在刑法評價上，以視為數個舉動之接續施
      行，合為包括之一行為予以評價，較為合理，方屬接續犯
      之範疇。足見「接續犯」之成立係以時、空密接性為前提
      要件，即透過對於同一法益之同種類侵害行為繼續不間斷
      之實行，業已稀釋個別行為之獨立性，致使刑法評價時將
      之視為單一、整體之犯罪行為，以符合社會一般人對於行
      為概念之認知，並與行為人之犯罪目的相互結合。惟被告
      多次施用海洛因之行為期間係於1月間，平均每日施用1次
      海洛因；多次施用甲基安非他命之行為期間係於2 月間，
      平均每日施用10餘次，各次犯行間明顯可分而具有獨立性
      ，核與前揭判例意旨所稱「數行為於同時同地或密切接近
      之時地實施」之特性並不相符，已難認合於「接續犯」之
      前提要件。
    (2)至於學理上「包括一罪」概念中，與施用毒品之犯罪型態
      較有關聯者，應屬「集合犯」之態樣，此即依一般社會通
      念，特定犯罪行為具有反覆實施之特性，立法者於制定刑
      罰法律之初，亦已認知該種行為類型之反覆性，而有意藉
      由法條中客觀構成要件之行為要素，涵括上開具有反覆實
      施特性之數個犯罪行為，仍僅接受一次刑法之評價為已足
      。施用毒品犯罪通常極易成癮，一旦身染毒癮，即有於短
      時內密集施用之傾向，是就業已成癮之施用毒品者而言，
      如將個別施用行為在刑法上逐一評價並分別論處罪刑，恐
      係無視於該種犯罪類型反覆實施之特性，而有使行為人承
      受過度且顯不相當刑罰之疑慮。此乃立法者於制定毒品危
      害防制條例時既依成癮性、濫用性及對社會危害性而將毒
      品分為四級，且僅規定處罰施用第一、二級毒品，足見毒
      品危害防制條例所處罰施用第一、二級毒品，其構成要件
      之行為要素係具有成癮、濫用之反覆、延續實行，參諸同
      條例就施用第一級、第二級毒品者另有施予觀察、勒戒或
      強制戒治等戒除毒癮之保安處分，及倘行為人曾經刑事處
      遇方式助其戒斷毒癮，猶再犯施用毒品，足見原所據以實
      施之治療程式，顯然不能收其實效，而應依法追訴處罰等
      規定，據此可知，施用毒品之行為本身，顯然具有反覆性
      及延續性之特徵，準此，「施用」即屬此類犯罪之常態，
      倘認「施用」毒品，為數罪評價，恐與刑罰之過度評價禁
      止原則相悖。基此，將此反覆多次施用毒品犯行列入「集
      合犯」之實質一罪範疇，尚稱合理（參酌最高法院呂潮澤
      庭長著「連續犯存廢爭議之參考意見」乙文，刊於臺灣刑
      事法學會出版「連續犯規定應否廢除暨其法律適用問題」
      乙書第71頁；最高法院張淳淙審判長著「從刑法修正論行
      為之罪數- 牽連犯、連續犯及常業犯廢除後之實務因應」
      乙文，刊於司法文選別冊第29頁；最高法院花滿堂法官著
      「牽連犯、連續犯廢除後之適用問題」，刊於「最高法院
      學術研究會叢書 (十二)-- 刑法修正後之適用問題」乙書
      第178 、179 頁）。
    (3)綜上所述，本件被告反覆多次施用海洛因、甲基安非他命
      之犯罪行為，時間甚為密集，經被告於本院審理時自承施
      用頻率為每日睡前施用1 次海洛因、每1 至2 小時施用1
      次甲基安非他命，且前於87年、92年間因施用毒品案件，
      經送觀察、勒戒，並於93年間因施用毒品案件，經法院科
      刑並執行完畢，仍為本件多次施用毒品之行為，顯見被告
      有施用毒品之犯罪倚賴性，復參諸被告施用海洛因、甲基
      安非他命之時間、地點及動機，足認被告施用第一級毒品
      海洛因及第二級毒品甲基安非他命，乃係基於反覆施用第
      一級毒品海洛因及第二級毒品甲基安非他命之集合性犯罪
      故意，而於密切之時、地反覆延續實行施用第一、二級毒
      品之犯罪，依社會一般客觀上之觀察，符合一個反覆、延
      續性之行為觀念，揆諸前揭說明，被告多次施用海洛因及
      甲基安非他命之行為，應各論以「集合犯」而為「包括一
      罪」，僅受一次之刑法評價。
    2.查海洛因及甲基安非他命分屬毒品危害防制條例第2 條第
      2 項第1 款、第2 款所稱之第一級、第二級毒品，均不得
      持有、施用，被告竟持以施用，核其所為，係犯同條例第
      10條第1 項之施用第一級毒品罪及同條例第2 項之施用第
      二級毒品罪。其施用前持有海洛因及甲基安非他命之低度
      行為，應為施用之高度行為所吸收，均不另論罪。另公訴
      人僅就被告於96年5 月16日23時30分許往前回溯72小時內
      之某時及同年6 月20日20時20分許往前回溯72小時內之某
      時許，有施用第一級毒品海洛因之犯行；及被告於96年5
      月16日23時30往前回溯72小時內之某時及同年6 月20日，
      有施用第二級毒品甲基安非他命之犯行起訴，其餘部分未
      於起訴書中敘及，惟被告上開其餘施用第一級毒品之事實
      與前開已起訴之犯罪事實間，具集合犯之實質上一罪關係
      ，業如上述，為起訴效力所及，本院自應一併審理，附此
      敘明。
（二）被告竊盜之行為：
    1.按毀壞門鎖行竊，固應論以刑法第321 條第1 項第2 款之
      毀壞安全設備竊盜罪，然此處所謂之門鎖，係指附加於門
      上之鎖而言，至於毀壞構成門之一部之鎖（如司畢靈鎖）
      ，則應認係毀壞門扇之加重竊盜罪（最高法院74年度台上
      字第243 號判決意旨可參）。次按，刑法第321 條第1 項
      第3 款之攜帶兇器竊盜罪，係以行為人攜帶兇器竊盜為其
      加重條件，此所謂兇器，其種類並無限制，凡客觀上足對
      人之生命、身體、安全構成威脅，具有危險性之兇器均屬
      之，且祇須行竊時攜帶此種具有危險性之兇器為已足，並
      不以攜帶之初有行兇之意圖為必要（最高法院79年臺上字
      第5253號判例足資參照），被告持以上開扣案之工具，為
      竊盜之犯行，均係金屬製品，質地堅硬，客觀上自足對人
      之生命、身體、安全構成威脅，要屬兇器無訛。核被告就
      犯罪事實三（一）所為，係犯刑法第321 條第1項 第3 款
      、第2 款之攜帶兇器毀壞安全設備竊盜罪及刑法第306 條
      第1 項之侵入住宅罪；就犯罪事實三（二）所為，係犯刑
      法第321 條第1 項第3 款、第2 款之攜帶兇器毀壞門扇罪
      及刑法第306 條第1 項之侵入住宅罪。至公訴人就上開犯
      罪事實三（一）、（二）所示竊盜犯行，均僅論以刑法第
      321 條第1 項第3 款處斷，雖有未合，然因與本院所論認
      之被告犯同條第2 款之竊盜犯行，原係適用同一法條，不
      生變更起訴法條之問題，併予敘明。被告與綽號「黑馬仔
      」之成年男子，就上開犯罪事實三（一）之犯行，有犯意
      聯絡及行為分擔，均為共同正犯。
    2.被告因分別侵入告訴人林洪美珍、黃琬媛住宅竊取物品而
      犯之上開2 罪間，係基於一竊盜決意，為達成該竊盜犯行
      所為之各個舉動，應屬法律概念之一行為，其一行為觸犯
      上開2 罪名，為想像競合犯，均應依刑法第55條規定，從
      一重之攜帶兇器毀壞安全設備竊盜罪及攜帶兇器毀壞門扇
      竊盜罪處斷。至於95年7 月1 日刑法修正公布施行而刪除
      刑法第55條關於牽連犯之規定前，實務上就類似上開情形
      ，雖多以牽連犯處斷，未論以想像競合，然關於同一行為
      人之數犯罪行為應如何處斷，本即應視法律之明文規定及
      法理之妥適與否，針對個案狀況不同而為衡酌適用。就本
      案情形而言，若於牽連犯規定尚存在之情形，因侵入住宅
      罪與竊盜罪之著手時點不同，於社會事實之概念上，得將
      之區分成2 行為，而該2 行為間，又存有方法目的之牽連
      關係，符合牽連犯之概念，自宜論以牽連犯；惟於目前牽
      連犯規定遭刪除之情形下，被告上開基於單一決意、為達
      成單一不法目的所為之各個舉動，仍係予以綜合為單一評
      價，會較將之個別評價而論以數罪為合理，以避免對行為
      人之犯罪行為過份評價、處罰，而有違刑罰之謙抑原則，
      是在刑法修正後，關於想像競合犯之「一行為」之概念，
      宜配合法律之修正而為適當之變更、擴張，又此等法律見
      解上之變更，係因應法律修正所致，尚不生見解先後矛盾
      ，而謂於論理上有相互捍格之情（至侵入住宅罪與竊盜罪
      之著手時點雖仍有不同，然此僅係用以判認行為人是否已
      著手各該犯行，與行為人為各該犯行後，該等犯行間於法
      律上應如何論處，係屬2 事，故尚難以上開2 罪之著手時
      點不同，即謂其非係法律概念之一行為）。
（三）被告所犯上開施用第一、二級毒品及2 次竊盜犯行間，犯
      意各別，行為互殊，應予分論併罰。查被告有犯罪事實欄
      所載之前科紀錄，有臺灣高等法院被告前案紀錄表在卷可
      稽，其受有期徒刑執行完畢，5 年內故意再犯本件最重本
      刑為有期徒刑以上之4 罪，均為累犯，均應依刑法第47條
      第1 項規定加重其刑。
（四）爰審酌被告正值青壯，幾經送觀察勒戒及受刑事科刑執行
      完畢，仍未戒除施用毒品之惡習，復施用第一、二級毒品
      ，戕害身心甚鉅，又因施用毒品而缺錢使用，率爾侵入他
      人住宅、竊取他人財物，所為實不足取，然念其犯後坦承
      所有犯行，態度非差，復參以其2 次所竊得之財物價值、
      造成他人所受損失程度、施用毒品之期間及頻率等一切情
      狀，分別量處如主文所示之刑，並定其應執行之刑，以資
      懲儆。
（五）扣案之白色晶體1 包【合計驗前淨重11.03 公克，驗後淨
      重11.028公克（取0.002 公克鑑定）】，業如上述，屬第
      二級毒品，應依毒品危害防制條例第18條第1 項前段宣告
      沒收銷燬之；至鑑驗耗損之毒品，既已滅失，爰不另為沒
      收銷燬之諭知。另扣案之吸食器2 組，經被告陳明均係先
      前施用第二級毒品甲基安非他命所用等語明確在卷（見本
      院卷第56頁背面），且又分別經高雄市政府警察局保安警
      察大隊特勤中隊及屏東縣警察局屏東分局社皮派出所警員
      以臺灣尖端先進生技醫藥公司製造之毒品檢驗試劑初步檢
      驗結果均呈甲基安非他命陽性反應，此有上開檢驗報告表
      2 紙及照片2 幀在卷可按（分別見雄檢96年度毒偵字第
      4835號卷第18頁及屏檢96年度毒偵字第1124號卷第16、17
      頁），則均因沾有第二級毒品甲基安非他命成分，與第二
      級毒品甲基安非他命無法分離，均應依毒品危害防制條例
      第18條第1 項前段規定併予沒收銷燬之。
（六）扣案之Ｔ字型扳手、活動扳手各1 支、螺絲起子3 支，經
      被告供承均為其所有，且為供犯罪所用之物等語在卷（見
      本院卷第56頁），爰依刑法第38條第1 項第2 款予以宣告
      沒收；另扣案之油壓剪1 支，經被告陳明係向友人借得在
      卷，故非被告所有，且非違禁物，爰不併予宣告沒收，附
      此敘明。
據上論斷，應依刑事訴訟法第299 條第1 項前段、第273 條之1
第1 項，毒品危害防制條例第10條第1 項、第2 項、第18條第1
項前段，刑法第11條、第28條、第55條、第321 條第1 項第2 款
、第3 款、第306 條第1 項、第47條第1 項、第38條第1 項第2
款、第51條第5 款，判決如主文。
本案經檢察官鍾仁松到庭執行職務。
中　　華　　民　　國　　96　　年　　7 　　月　　31　　日
                  刑事第二庭    法  官  陳海寧
以上正本證明與原本無異。
如不服本判決應於收受本判決送達後10日內向本院提出上訴書狀
，其未敘述上訴理由者，並得於提起上訴後10日內向本院補提理
由書狀（均須按他造當事人之人數附繕本）「切勿逕送上級法院
」
中　　華　　民　　國　　96　　年　　8　　月　　  6　　日
                                書記官  馮得弟
附錄本案論罪科刑法條
毒品危害防制條例第10條
施用第一級毒品者，處 6 月以上 5 年以下有期徒刑。
施用第二級毒品者，處 3 年以下有期徒刑。
刑法第321條第1項
犯竊盜罪而有左列情形之一者，處6 月以上、5 年以下有期徒刑
：
一  於夜間侵入住宅或有人居住之建築物、船艦或隱匿其內而犯
    之者。
二  毀越門扇、牆垣或其他安全設備而犯之者。
三  攜帶兇器而犯之者。
四  結夥三人以上而犯之者。
五  乘火災、水災或其他災害之際而犯之者。
六  在車站或埠頭而犯之者。
刑法第306條第1項
無故侵入他人住宅、建築物或附連圍繞之土地或船艦者，處1 年
以下有期徒刑、拘役或3 百元以下罰金。
